【裁判字號】    98,抗,323
【裁判日期】    981001
【裁判案由】    聲明異議
【裁判全文】
臺灣高等法院高雄分院刑事裁定           98年度抗字第323號
抗  告  人
即  被  告  甲○○
上列抗告人因聲明異議案件，不服臺灣高雄地方法院中華民國98
年8 月31日裁定（98年度聲字第88號），提起抗告，本院裁定如
下：
    主  文
抗告駁回。
    理  由
一、本件抗告意旨略以：(一)抗告人於98年7 月30日上午11時許，
    被2 位法警強押至臺灣高雄地方法院檢察署地下室拘提處所
    ，其中一位即如此訊問：「你錢帶了沒有？」，被告回答：
    「我已聲明異議，尚未獲答覆，是否可分期付款？」。該先
    生完全不理會，更加來勢洶洶，續問：「你錢帶了沒有？沒
    有，就押起來！」，被告乃經濟極為不佳之擺地攤販，迫於
    其威嚇，只好說有，隨即聯絡被告之印尼籍妻子速籌借現金
    ，勉予繳交易科罰金。(二)依原審駁回理由三之(1)，第一審法
    院依被告在偵查中之自白或其他現存之證據，已足認定其犯
    罪者，得依檢察官之聲請，不經通常審判程序，逕以簡易判
    決處刑等語。惟查被告迄今連檢察官係何人，均未見過，何
    來自白。偵查通知連一張也未見過，亦不知是誰告我，何時
    判決，判決內容也不知隻字片語，亦無告知救濟方法，即要
    我服刑，不僅違反有權利必有救濟之基本法理，更嚴重違背
    論理法則。(三)同駁回理由三之(2)，又依刑事訴訟法第62條準
    用民事訴訟法第138 條之結果，送達得將文書寄存送達地之
    自治或警察機關，並作送達通知書兩份，一份黏貼於應受送
    達人之住居所、事務所、營業所或其就業處所門首，另一份
    置於該送達處所信箱或其他適當位置，以為送達；與事實完
    全不符，首先，被告之住所並無設立信箱，其次，黏貼於被
    告住居所門首，有可能由送達人於黏貼當天拍照完後，即已
    拆下，因自97年1 月以來，被告夫妻因忙於生計，可謂每日
    均以早出晚歸為常。再以被告之妻原籍係印尼籍，與鄰居互
    動有限，亦未曾有告知者（含里長）。可能因此而失之交臂
    。上開事項字字實言，檢察署不僅不聽被告之陳述，亦未進
    行任何查證，遑論調查程序，更違背經驗法則。(四)被告已於
    98年7 月3 日提起上訴，雖經駁回，另已抗告中，亦已將抗
    告狀等卷宗送交本院。(五)按刑事訴訟之執行係以裁判確定者
    為前提，本案既尚未確定，爰依法提起抗告，請准予廢棄原
    審裁定，並撤銷98年7 月30日被迫繳交之易科罰金之執行（
    97年度執字第18482 號執行命令），以符法治而確保人權云
    云。
二、被告聲明異議意旨略以：聲請人即被告甲○○前因過失傷害
    案件，經本院97年度審交簡字第3103號判處有期徒刑2 月。
    然聲請人始終未曾出庭陳述意見，復未收到判決正本，原審
    竟誤認原判決已經確定，就該案送請台灣高雄地方法院檢察
    署（下稱高雄地檢署）指揮執行，該署檢察官乃以97年度執
    字第18482 號執行命令，通知聲請人到案執行，檢察官指揮
    執行即屬不當，爰請求撤銷等語。
三、按受刑人或其法定代理人或配偶以檢察官執行之指揮為不當
    者，得向諭知該裁判之法院聲明異議；法院並應就異議之聲
    明裁定之，刑事訴訟法第484 條、第486 條分別定有明文。
    而刑事訴訟法第484 條所稱「檢察官執行之指揮不當」，應
    包括執行之指揮違法及執行方法不當等情形在內，最高法院
    77年度台抗字第741 號判決可資參照。
四、經查：本件異議及抗告意旨，主要係以刑事訴訟之執行係以
    裁判確定者為前提，本案既尚未確定，依法不得執行。乃檢
    察官仍予執行並執行完畢，顯有未當，指摘檢察官對執行之
    指揮違法云云。然查異議人因過失傷害案件，經臺灣高雄地
    方法院檢署檢察官以97年度偵字第19873 號聲請以簡易判決
    處刑，台灣高雄地方法院於97年8 月21日以97年度審交簡字
    第3103號判決，就被告所犯過失傷害罪判處有期徒刑2 月在
    案，有上揭聲請簡易判決處刑書、判決書在卷可佐，此部份
    之事實，均堪認定。且(一)依刑事訴訟法第251 條規定，「檢
    察官依偵查所得之證據，足認被告有犯罪嫌疑者，應提起公
    訴。」，「被告之所在不明者，亦應提起公訴。」，並未規
    定檢察官一定要傳喚被告到庭始能結案（按司法警察機關為
    偵查輔助機關，應受檢察官之指揮及命令，偵查犯罪）；(二)
    第1 審法院依被告在偵查中之自白或其他現存之證據，已足
    認定其犯罪者，得依檢察官之聲請，不經通常審判程序，逕
    以簡易判決處刑，刑事訴訟法第449 條第1 項定有明文，是
    聲請人上揭經檢察官聲請簡易判決處刑之案件，法院本無須
    經通常審判程序為之，縱然其未曾出庭陳述意見，與前揭法
    定程序並無違背。(三)又依刑事訴訟法第62條準用民事訴訟法
    第138 條之結果，送達得將文書寄存送達地之自治或警察機
    關，並作送達通知書兩份，1 份黏貼於應受送達人之住居所
    、事務所、營業所或其就業處所門首，另1 份置於該送達處
    所信箱或其他適當位置，以為送達；寄存送達，自該寄存之
    日起，經過10日發生合法送達之效力，而台灣高雄地方法院
    97年度審交簡字第3103號判決正本於98年3 月23日寄存送達
    被告之戶籍地即高雄市○○區○○街103 號（亦為被告之現
    住地），有被告個人基本資料查詢及該案判決送達證書各1
    紙可佐，故本件97年度審交簡字第3103號判決已於98年4 月
    1 日發生合法送達之效力；抗告人雖又稱：「抗告人因自97
    年1 月以來，被告夫妻因忙於生計，可謂每日均以早出晚歸
    為常。再以被告之妻原籍係印尼籍，與鄰居互動有限，亦未
    曾有告知者，可能因此而失之交臂。」云云，惟此係抗告人
    個人之事由，不能影響該判決已經合法送達之效力。又聲請
    人雖嗣於98年7 月3 日始就該案提起上訴，然該上訴之提起
    已逾法定上訴期間，經台灣高雄地方法院裁定駁回上訴而告
    確定，有上開裁定在卷可參。被告雖又稱該案上訴被裁定駁
    回，但現抗告中，原審法院亦已將抗告狀等卷宗送交本院云
    云，惟此項抗告不能影響已確定判決執行之效力；從而，台
    灣高雄地方法院將聲請人科刑確定部分，送由高雄地檢署先
    行指揮執行，該署檢察官因以98年度執字第8617號執行命令
    指揮，於法尚無不合。原審因而駁回聲明人異議之聲明，核
    無不合，被告抗告意旨，仍執前詞，指摘原裁定不當，為無
    理由，應予駁回。
據上論結，應依刑事訴訟法第412 條，裁定如主文。
中    華    民    國    98    年    10    月     1    日
                  刑事第五庭    審判長法  官  曾永宗
                                      法  官  鍾宗霖
                                      法  官  任森銓
以上正本證明與原本無異。
如不服本裁定應於送達後5 日內向本院提出抗告狀。
中    華    民    國    98    年    10    月    1     日
                                      書記官  廖素珍


司法院資訊處製作；財團法人民間司法改革基金會備份。
